【裁判字號】    90,判,2320
【裁判日期】    901207
【裁判案由】    發明專利舉發
【裁判全文】
最  高  行  政  法  院  判  決                    九十年度判字第二三二○號
    原      告  財團法人工業技術研究院
    代  表  人  甲○
    被      告  經濟部智慧財產局（承受原經濟部中央標準局業務）
    代  表  人  陳明邦
右當事人因發明專利舉發事件，原告不服行政院中華民國八十九年一月二十日台八十
九訴字第○一九七九號再訴願決定，提起行政訴訟。本院判決如左：
    主  文
原告之訴駁回。
訴訟費用由原告負擔。
    事  實
緣原告於八十三年二月二十五日以其「高亮度發光二極體之製作」之發光二極體包括
：第一金屬電極；基板，摻入第一導電型雜質，位於第一金屬電極之上；第一限制層
，摻入第一導電型雜質，形成於基板上；活性層，形成於第一限制層之上；第二限制
層，摻入第二導電型雜質，形成於基板之上；歐姆接觸層，摻入第二導電型雜質，形
成於第二限制層之上；第二金屬電極，位於歐姆接觸層之上；特徵在於更包括一透光
窗戶層，此透光窗戶層為在可見光區內具有良好透光性之導電氧化物薄膜，形成於歐
姆接觸層及第二金屬電極之間。發光二極體之製造方法，適用於依序包括第一金屬電
極，基板，第一限制層，活性層，第二限制層，歐姆接觸層，透光窗戶層及第二金屬
電極之發光二極體，特徵在於透光窗戶層由在歐姆接觸層上濺鍍一層導電氧化物薄膜
而形成等情，向被告申請發明專利，經被告編為第00000000號審查，准予專
利。於公告期滿審查確定後，發給發明第六八六二○號專利證書。嗣張三娘以本案申
請前已見於刊物且已公開使用，係運用申請前既有之技術或知識，為熟習該項技術者
所能輕易完成且未能增進功效，有違專利法第十九條、第二十條第一項第一款、第二
款及第二項規定云云，檢具西元一九八三年六月公開之IEEE TRANSACTIONS ON ELECT
RON DEVICES VOL.ED－30,N0.6 第五八○頁至第五八五頁所發表之論文（以下稱引證
資料）等，對之提出舉發。案經被告審查，為「本案舉發成立，應撤銷其專利權。」
之審定，發給八十七年十二月二十九日台專（判）○四○二四字第一四七七七四號專
利舉發審定書。原告不服，提起訴願、再訴願，均遭決定駁回，遂提起本件行政訴訟
。茲摘兩造訴辯意旨如次：
原告起訴意旨及補充理略謂：按專利法第十九條規定「稱發明者，謂利用自然法則之
技術思想之高度創作」。又同法第二十條第二項復規定「發明係運用申請前既有之技
術或知識，而為熟習該項技術者所能輕易完成時，雖無同條第一項所列情事，仍不得
申請取得發明專利。」，參照被告於中華民國八十三年十月編印之「專利審查基準」
，可推知專利法第十九條乃在規定發明的範疇，亦即定義何者屬於專利法中所稱之發
明。而同法第二十條第二項的規定則是在於探討發明是否具有進步性。經查：一、本
件發明第六八六二○號專利「高亮度發光二極體之製作」主要乃鑑於習知技藝中各種
磷化鋁鎵銦發光二極體結構所產生的缺點，而發明出之具有高亮度的發光二極體。其
主要的技術手段為以一透光導電氧化物取代習知的半導體化合物，做為發光二極體的
窗戶層。再訴願決定書認定「由引證資料第五八○頁有關透明導體薄膜之描述與本案
之專利說明書第九頁之述可知，二者均採用導電氧化物層 (ITO)以改善電流壅塞現
象，提高二極體發光之功率，其原理和目的均類似。引證資料揭露氧化銦鍚 (ITO)及
氧化鎘鍚 (CTO)透明接點已被應用在GaAs   P   平坦發光二極體且ITO材料與其他金
屬氧化物已被用以做為光伏特裝置之導電窗戶層，本案以ITO 材料做為發光二極體之
導電窗戶層，非技術思想之高度創作，蓋光伏特裝置和發光二極體在半導體之觀念極
為相近，不論研究光伏特裝置或研究發光二極體之研究人員，都會同時參考光伏特裝
置和發光二極體之相關論文，導電窗戶層在上述兩者所扮演的角色也類似，因光伏特
裝置將光變成電，發光二極體則電變成光，均須將電流維持在最佳化。．．．本案並
不具進步性，遂駁回其訴願，經核並無不妥。又再訴願持提出之引證資料之參考文獻
．．．所述ITO與本案之ITO之構造都是一層薄膜，二者之目的均是做為導電窗戶層，
附件資料之ITO是讓提供光伏特效應之太陽光通過，本案之ITO是讓發光二極體所發出
之光通過，二者皆充分發揮ITO 材料之極佳導電性及高透光率之特性。由本案之專利
說明書第四頁第二段第八行所述為了解決此種缺點，習知技藝中亦發展出相關之不同
結構，請參閱第2圖第3圖。第2 圖中之結構乃是在第1圖的結構之P型磷化鋁鎵銦限制
層上成長一不同於磷化鋁鎵銦的半導體窗戶層，其特性為電阻係數低，導電性佳，且
能隙大於活性層之能隙，如此可使p-n介面所發出的光不會被吸收等語可知，ITO薄膜
為n-type簡併半導體，具有很寬之能隙 (energy gap)約4eV、有極佳之導電性、可以
反射紅外光、且在可見光範圍有很高之穿透率，為從事ITO 薄膜研究者所知之知識。
本案ITO做為發光二極體之導電窗戶層之作法，係沿習已知之技藝，以ITO薄膜取代半
導體窗戶層，不具進步性，．．．，所訴核不足採。本件原處分及原決定均應予維持
。」依據再訴願機關決定理由可知，再訴願機關針對本件以ITO 做為發光二極體之導
電窗戶層及以半導體接觸層形成歐姆接觸等問題，除了直接引用原訴願機關及原處分
機關的說法外，雖然另外引用本件專利說明書之內容，謂本件專利不具進步性，然其
見解偏頗，難稱合理、妥當。二、按專利法雖然分別就專利要件設有規定，不過對於
「進步性」如何認定，並未有詳盡客觀之說明，因此，被告乃參照日、美、歐等各國
之相關文獻，另於八十三年十月編印「專利審查基準」，以供各界參考。在「專利審
查基準」第1-2-20頁與第1-2-21頁中，對於如何判斷發明進步性，即有明確說明。原
則上，判斷發明有無進步性時，應確實依據發明所屬技術領域，以及申請專利當時之
技術水準，檢索申請當日之前之既有技術或知識作為引證資料。又，以先前技術之片
斷部分相互組合，而判斷發明是否能輕易完成時，應考慮發明是否具有「突出的技術
特徵」或「顯然的進步」。根據上述，並參酌美、日、歐等其他國家之專利制度，欲
判斷發明是否具備進步性，必須有引證資料作為依據，不應僅以主觀的看法，即認定
發明為運用習知技術，不具進步性。本件除原舉發人曾提出舉發證據，及再訴願機關
引用本件之專利說明書的第2 圖之架構外，被告及原訴願機關均未另行提出其他引證
資料，因此欲判斷本件之發明專利是否具有進步性，應僅以原舉發人提出之舉發證據
及本件專利說明書中之第2 圖的先前技術為依據。針對原舉發人提出之舉發證據與本
件之發明專利間之技術上的比較分析，原告曾於再訴願理由中加以說明，摘錄如下：
「根據原訴願機關之駁回理由，可知原訴願機關駁回系爭案訴願之主要原因在於認定
「系爭案以ITO 材做為發光二極體的導體窗戶層，已非技術思想之高度創作」，其主
要依據為附件三之論文第581頁第5行至第7行的描述，抄附如下「ITO and other met
al-oxide films have previously  been  used as conducting window layers for
photovoltaic devices[2],[3]。由此可知，附件三做出上述描述乃是根據論文第585
頁中之參考文獻[2]及[3]，為印證再訴願人於訴願理由中提出之「作為光伏特裝置的
導電窗戶層，其構造、目的與功能與做為發光二極體的導電窗戶層不同」，附件一為
附件三論文之參考文獻[2]，”Efficient photovoltaic heterojunctions of indiu
mtin oxide on silicon,”Appl.Phys.Lett.,Vol.29,pp.494-496,1976. 。根據附件
一所述，ITO 係用以濺鍍於p型矽上，藉以形成一異質接面二極體 ( heterojunction
diode)，當此一異質接面受到太陽照射時，會產生明顯的光伏特效應，也就是會產生
電流。因此，附件三中所謂「ITO做為光伏特裝置的導電窗戶層」，與系爭案中以ITO
做為發光二極體的導電窗戶層，雖然二者均稱ITO 材料為導電窗戶層，但其間實有明
顯的不同。蓋附件三中所謂以ITO 做為光特裝置的導電窗戶層，若進一步參閱附件一
，可知ITO主要是用以和p型矽形成異質接面，藉以提供光伏特效應。至於系爭案中使
用IT O做為導電窗戶層，則純係用以分散電流的分佈及使發光二極體所發出的光線可
以穿透過。因此，任何熟知此技藝之人士，決不至於在看到附件一之論文後，便可想
到使用ITO做為發光二極體的導電窗戶層。因此，在系爭案中首揭以ITO做為發光二極
體的導電窗戶層的作法，實具有新穎性與進步性。」三、對於原告上述之再訴願理由
，再訴願機關謂「所述ITO與本案ITO之構造都是一層薄膜，二者之目的均是做為導電
窗戶層，附件資料之ITO是讓提供光伏特效應之太陽光通過，本案之ITO是讓發光二極
體所發出之光通過，二者皆充分發揮ITO 材料之極佳導電性及高透光率之特性」。從
再訴願機關的說明中，可知其完全忽略了ITO 在光伏特裝置中與本件發光二極體中所
提供之功能完全不同且其目的亦完全不同等客觀事實。雖然，在光伏特裝置與在本件
之發光二極體中使用ITO的原因之一皆是因為ITO對可見光而言屬於透明材料。不過，
IT O在光伏特裝置中的作用，如前所述，主要係用以形成異質接面，藉以提供光伏特
效應；相對地，ITO 在本件之發光二極體中，主要係用以使電極流入之電流可以均勻
的分佈，完全與ITO在引證資料之光伏特裝置上的應用無關。進一步來說，若ITO材料
無法提供光伏特效應，則在光伏特裝置中便不可能使用ITO 材料，而在本案之發光二
極體中使用ITO ，卻與其是否可以提供光伏特效應完全無關。因此，熟習該項技術者
決不至於在看到ITO在光伏特裝置的應用後，可以輕忽思及將ITO轉用到發光二極體上
，因為二者應用ITO的目的及其所欲達成之功效均不相同，應用時考量到的ITO特性也
不相同。反之，若是ITO 在光伏特裝置上的此種應用方式，可以輕易地被應用到發光
二極體上，則由於如此的應用方式確實可以增加發光二極體的亮度，具有極佳的市場
價值。卻為何在本件發明專利提出申請之前，並未有此種應用方式被刊登於任何刊物
上或是被公開使用。並且在本件發明專利由被告審查時，審查委員亦未能檢索到任何
相關資料。況且，再訴願機關、原訴願機關及被告一再認定以ITO 做為光伏特裝置的
導電窗戶層與做為發光二極體的導電窗戶層具有等效的意義。然則，根據原舉發證據
之論文的581頁第9-10行 ，該論文作者還特別強調該篇論文為首次揭露使用透明導電
材料做為發光二極體的電極。如果熟習此項技藝者以容易的將ITO 在光伏特裝置上的
應用轉用到發光二極體上，則該篇論文的作者實無須在進行許多實驗後，將ITO 可以
做為發光二極體的電極的結果發表在國際知名的期刊上。因此，從技術上的層面來說
，實不能主觀的認為ITO已被用做光伏特裝置的導電窗戶層，即表示使用ITO做為發光
二極體的導電窗戶層為不具進步性。這除了在實施上有其技術的困難外，進一步考量
專利要件的判斷時，也可發現本件之發明專利克服了發光二極體製作上長期以來遭遇
的困難，進而提高了其發光效率，確實具有「專利審查基準」中所謂之「顯然的進步
」。四、至於，再訴願機關引用本件之專利說明書第2圖之習知結構，並謂ITO為半導
體材料，而認定本件「以ITO 薄膜取代半導體窗戶層，不具進步性」。蓋在發光二極
體之技術領域，乃經過長期不斷的研究發展，才逐漸發展不同色光的發光二極體，如
本件專利說明書之第5頁第1行所述，對於不同色光的發光二極體，必須使用不同的材
料做為其窗戶層，因而會使得發光二極體光電特性受到不良之影響，而本件使用 ITO
做為導電窗戶層，可以一改先前技術中對於不同色光的發光二極體，必須使用不同的
半導體材料做為其窗戶層的缺點，因此，即使ITO 也屬於半導體，由於本件發光二極
體使用ITO ，可以克服習知發光二極體所遭遇的困難，所以本件專利亦確實具有進步
性。更何況本件所使用之ITO 乃一透光導電氧化物，概念上並不同於習知發光二極體
中所使用的半導化合物。再訴願機關主觀地認定「本案ITO 做為發光二極體之導電窗
戶層之作法，係沿習已知之技藝，以ITO 薄膜取代半導體窗戶層，不具進步性」，實
在不合理且不正確，確有撤銷重為合理審定之必要。五、被告於答辯理由稱附件三揭
露氧化銦錫 (ITO)及氧化鎘錫 (CTO)透明接點已被應用在GaAs  P   平面發光二極體
，且ITO 材料與其他金屬氧化物已被用以做為光伏特裝置的導電窗戶層，故系爭專利
以ITO 材料做為發光二極體的導電窗戶層，已非技術思想之高度創作云云。按關係人
張三娘據以舉發本案之主要證據係起訴理由書中所稱之引證資料，即西元一九八三年
六月公開之IEEE TRANSACTIONS ON ELECTRON DEVICES VOL.ED-30,NC.6第五八○頁至
第五八五頁所發表之論文「GaAs  P  LED'S with Efficient Transparent Contacts
for Spati ally Uniform Light Emission」，在該篇論文中僅提及使用氧化銦錫（
ITO）及氧化鎘錫（CTO）形成透明接點，然而其所揭露之技術內容實與系爭專利案的
主要技術特徵，即使用氧化銦錫材料做為發光二極體的窗戶層無關，原因如下：首先
，引證資料所使用的材料氧化銦錫（ITO）及氧化鎘錫（CTO），而系爭專利案中僅使
用氧化銦錫（ITO）；再者，引證資料使用氧化銦錫（ITO） 及氧化鎘錫（CTO）形成
透明接點，其主要目的為避免發二極體上的電極接點擋位由發光二極體發出的光，而
在系爭專利案中使用氧化銦錫（ITO） 做為窗戶層，其主要目的在於使流入發光二極
體p-n接面的電流均勻分佈。兩者不論是在使用的材料、元件的架構、或是使用ITO的
目的上均不相同。雖然引證資料之論文在其第581頁第5行至第7行描述如下「ITO and
other metal-oxide films have previously been used as conducting window lay
ers for photovoltaic devices[2] （茲翻譯如下「氧化銦錫與其他金屬氧化物先前
已被用以做為光伏特裝置的導電窗戶層」）。不過，僅以此段描段，實無從明瞭以IT
O做為光伏特裝置（photovoltaic device）的導電窗戶層材料，實施上其技術內容為
何，更不可能僅以此一小段文字的描述，熟悉此技藝者便可輕易思及實施本案所揭露
之製程與架構。為探求引證資料上述描述的實際意義，由於引證資料做出上述描述乃
是根據論文第585頁中之參考文獻[2]，原告乃進一步查閱附件一之內容，附件一為引
證資料論文之參考文獻[2]，”Efficient photovoltaic heterojunctions of indiu
mtin oxide on silicon,”Appl.Phys.Lett.,Vol.29,pp.494-496,1976. 。根據附件
一所述，ITO係用以濺鍍於p型矽上，藉以形成一異質接面二極體（heterojunctiondi
ode） ，當此一異質接面受到太陽光照射時，會產生明顯的光伏特效應，也就是會產
生電流。因此，引證資料中所謂「ITO 做為光伏特裝置的導電窗戶層」，與系爭案中
以ITO做為發二極體的導電窗戶層，雖然二者均稱ITO材料為導電窗戶層，但其間實有
明顯的不同。蓋引證資料中所謂以ITO 做為光伏特裝置的導電窗戶層，若進一步參閱
附件一，即可知ITO主要是用以和P型矽形成異質接面，藉以提供光伏特效應。至於系
爭案中使用ITO 做為導電窗戶層，則純係用以分散電流的分佈及使發光二極體所發出
的光線可以穿透，兩者在構造、目的及功能上均屬明顯不同。因此，任何熟知此技藝
之人士，決不至於在看到附件一之論文後，便可輕易想到使用ITO 做為發光二極體的
導電窗戶層。在系爭專利案中首揭以ITO 做為發光二極體的導電窗戶層的作法，實具
有新穎性與進步性。被告僅以引證資料中的一段文字描述謂「氧化銦錫與其他金屬氧
化物先前已被用以做為光伏特裝置的導電窗戶層」，又認定發光二極體與光伏特裝置
為相似之技術，且導電窗戶層在上述兩者所扮演的角色也類似。其僅從文字字面上判
斷，即認為引證資料所述之「導電窗戶層」與系爭專利案中所稱之「導電窗戶層」相
同，未深究文字所表示的實際意義，便遽然做出舉發成立的處分。再訴願機關及原訴
願機關，未能詳查本案與引證資料之技術特徵的明顯差異，率爾以主觀的認定駁回本
案，顯然不合理且不當。為此請判決撤銷原處分及一再訴願決定等語。
被告答辯意旨略謂：原告訴稱附件三中提及利用ITO 做為導電窗戶層，然其所應用之
裝置與系爭專利完全不同，所以其構造與使用ITO 之目的及功能均與系爭專利不同云
云。惟查附件三揭露氧化銦鍚（ITO）及氧化鎘鍚（CTO）透明接點已被應用在GaAs
P  平坦發光二極體，且ITO材料與其他金屬氧化物已被用以做為光伏特裝置的導電窗
戶層，故系爭專利以ITO 材做為發光二極體之導電窗戶層，已非技術思想之高度創作
。又實務上光伏特裝置和發光二極體兩者在半伏特裝置和發光二極體的相關論文，導
電窗戶層在上述兩者所扮演的角色也類似，因前者將光變成電，後者則將電變成光，
均須將電流維持在最佳化，故系爭專利非為技術思想之高度創作。次查附件三揭示加
上一層透明金屬薄膜，以降低不必要的電壓，未達成發光二極體之功效，系爭專利則
是利用一半導體接觸層取代一透明金屬膜，並利用ITO 做為透明導電材料來達到分散
自正面電極流出之電流，提高輸出功率的效果，惟系爭專利利用半導體接觸層取代金
屬接觸層做為歐姆接觸層，乃半導體領域習用的手段，且半導體材料摻雜高濃度的 P
型或N 型雜質，可以當做歐姆接觸為半導體習知知識，故系爭專利不具進步性。原處
分並無違法，請駁回原告之訴等語。
    理  由
按稱發明者，謂利用自然法則之技術思想之高度創作，為專利法第十九條所規定。又
同法第二十條第二項復規定，發明係運用申請前既有之技術或知識，而為熟習該項技
術者所能輕易完成時，雖無同條第一項所列情事，仍不得申請取得發明專利。本件被
告以引證資料揭露氧化銦錫（ITO）及氧化鎘錫（CTO）透明接點已被應用在GaAs   P
   平坦、紅色發光二極體，ITO材料與其他金屬氧化物已知被用以做為光優特裝置（
photo-voltaic device） 之導電窗戶層。本案以ITO材料做為發光二極體之導電窗戶
層。本案之技術特徵之發二極體之導電窗戶層乃引用光優特裝置之導電窗戶層之技術
，非為技術思想之高度創作。又引證資料提出加上一層透明金屬薄膜，以降低不必要
之電壓，達成發二極體之功效。本案利用一半導體接觸層取代一透明金屬膜，並利用
ITO 做為透明導電材料達到分散自正面電極流出之電流，提高輸出功率效果。惟利用
半導體接觸層取代金屬做為歐姆接觸，乃半導體領域常用之手段，凡熟習該項技術者
均能輕易完成，本案亦不具進步性，乃依專利法第十九條及第二十條第二項規定，為
「本案舉發成立，應撤銷其專利權。」之審定。原告不服，循序提起行政訴訟，主張
引證資料雖提及利用ITO 做為導電窗戶層，然其所應用之裝置與本案不同，故其構造
與使用ITO 之目的及功能均與本案不同。又本案具有之歐姆接觸層亦與引證資料之透
明金屬膜不同，並無等效或可取代之關係云云，但由引證資料第五八○頁有關透明導
體薄膜之描述與本案之專利說明書第九頁之述可知，二者均採用導電氧化物層（IT
O ）以改善電流擁塞現象，提高二極體發光之功效，其原理各目的均類似。引證資料
揭露氧化銦錫（ITO）及氧化鎘錫（CTO）透明接點已被應用在GaAs   P  平坦發光二
極體且ITO材料與其他金屬氧化物已被用以做為光伏特裝置之導電窗戶層，本案以ITO
材料做為發光二極體之導電窗戶層，非技術思想之高度創作。蓋光伏特裝置和發光二
極體在半導體之觀念極為相近，不論研究光伏特裝置或研究發光二極體之研究人員，
都會同時參考光伏特裝置各發光二極體之相關論文，導電窗戶層在上述兩者所扮演之
角色也類似，因光伏特裝置將光變成電，發光二極體則將電變成光，均須將電流維持
在最佳化。又引證資料揭示加上一層透明金屬薄膜，以降低不必要之電壓，達成發光
二極體之功效；本案利用一半導體接觸層取代一透明金屬膜，並利用ITO 做為透明導
電材料，達到分散自正面電極流出之電流，提高輸出功率之效果；惟本案利用半導電
接觸層取代金屬接觸層做為歐姆接觸層，乃半導體領域習用之技術，半導體材料摻雜
高濃度之Ｐ型或ㄇ型雜質，可以當做歐姆接觸為半導體習知知識，本案尚難認具進步
性。原告於再訴願時提出之引證資料之參考文獻[2]”Efficient photovoltaic hete
rojunctions of indium tin oxide on silicon”Appl.Phys.Lett.,Vol.29,pp.494-
496,1976.（以下稱附件資料）所述ITO與本案之ITO 之構造都是一層薄膜，二者之目
的均是做為導電窗戶層，附件資料之ITO 是讓提供光伏特效應之太陽光通過，本案之
ITO是讓發光二極體所發出之光通過，二者皆充分發揮ITO材料之極佳導電性及高透光
率之特性。由本案之專利說明書第四頁第二段第八行所述為了解決此種缺點，習知技
藝中亦發展出相關之不同結構，參閱第２圖及第３圖。第２圖中之結構乃是在第１圖
的結構之Ｐ型磷化鋁鎵銦限制層上成長一不同於磷化鋁鎵銦的半導體窗戶層（window
layer），其特性為電阻係數低，導電性佳，且能隙大於活性層之能隙，如此可使p-n
介面所發出的光不會被吸收等語可知，ITO薄膜為n-type簡併半導體（degenera tese
miconductor），具有很寬之能隙（energy gap）約4eV、有極佳之導電性、可以反射
紅外光（IR light）、且在可見光範圍有很高之穿透率，為從事ITO 薄膜研究者所知
之知識。本案ITO做為發光二極體之導電窗戶層之作法，係沿習已知之技藝，以ITO薄
膜取代半導體窗戶層，顯不具進步性與新穎性。此有國立成功大學八十八年五月七日
（八八）成大工字第二六○七號函附發明專利舉發訴願案審查意見書及八十八年八月
二十日（八八）成大工字第五○五○號函附發明專利再訴願案答辯審查意見書附訴願
卷足憑。查該大學工學院乃國內相關科學之學術權威機構，其審查意見分析詳盡，見
解客觀，應足堪採據。茲原告復訴稱附件三所提及利用ITO 做為導電窗戶層，然其所
應用之裝置與本案完全不同，其構造與使用ITO 之目的及功能與本案專利當屬有別云
云。然查附件三揭露氧化銦錫（ITO）及氧化鎘錫（CTO）透明接點已被應用在GaAs
P  平坦發光二極體，且ITO材料與其他金屬氧化物已被用以做為光伏特裝置的導電窗
戶層，故本案專利以ITO 材做為發光二極體之導電窗戶層，已非技術思想之高度創作
。又實務上光伏特裝置和發光二極體兩者在半伏特裝置和發光二極體的相關論文，導
電窗戶層在上述兩者所扮演的角色也類似，因前者將光變成電，後者則將電變成光，
均須將電流維持在最佳化，足見本案專利非為技術思想之高度創作。次查附件三揭示
加上一層透明金屬薄膜，以降低不必要的電壓，來達成發光二極體之功效，本案專利
則是利用一半導體接觸層取代一透明金屬膜，並利用ITO 做為透明導電材料來達到分
散自正面電極流出之電流，提高輸出功率之效果，但本案專利利用半導體接觸層取代
金屬接觸層做為歐姆接觸層，乃半導體領域習用的手段，且半導體材料摻雜高濃度的
Ｐ型或Ｎ型雜質，可以當做歐姆接觸為半導體習知知識，可知本案專利不具進步性。
從而，被告所為本案舉發成立，應撤銷其專利權之審定，核無違誤。一再訴願決定，
遞予維持，亦無不合。原告起訴論旨，難謂有理，應予駁回。
據上論結，本件原告之訴為無理由，爰依行政訴訟法施行法第二條、行政訴訟法第九
十八條第三項前段，判決如主文。
中    華    民    國      九十      年      十二      月      七        日
                    最 高 行 政 法 院  第 三 庭
                                審 判 長 法  官      徐  樹  海
                                         法  官      黃  合  文
                                         法  官      吳  明  鴻
                                         法  官      鄭  淑  貞
                                         法  官      林  家  惠
右  正  本  證  明  與  原  本  無  異
                                         法院書記官  陳  盛  信
中    華    民    國      九十      年      十二      月      十        日


司法院資訊處製作；財團法人民間司法改革基金會備份。
